臺灣板橋地方法院交通事件裁定　　　　100年度交聲字第235號
原處分機關　交通部公路總局臺北區監理所
異　議　人
即受處分人　陳祖仁
上列異議人即受處分人因違反道路交通管理處罰條例案件，對於
交通部公路總局臺北區監理所民國99年12月23日所為之處分（北
監自裁字第裁40-ZB0000000號），聲明異議，本院裁定如下：
    主  文
異議駁回。
    理  由
一、按汽車行駛於高速公路或設站管制之道路，而不遵管制之規
    定者，處汽車駕駛人新臺幣三千元以上六千元以下罰鍰，修
    正前道路交通管理處罰條例第33條第1 項定有明文，且依修
    正前同條例第63條第1 項第1 款，應記違規點數1 點。而依
    該條例第33條第3 項（現移列為第6 項）授權所訂定之高速
    公路交通管制規則（現更名為高速公路及快速公路交通管制
    規則）第5 條第1 項前段規定：「汽車行駛高速公路應依速
    限標誌指示」，故汽車駕駛人在高速公路行駛時如有未依速
    限標誌指示之超速行為，即屬違反高速公路管制之規定，自
    應依首揭道路交通管理處罰條例之規定處以罰鍰及記違規點
    數。又行為後法律或自治條例有變更者，適用行政機關最初
    裁處時之法律或自治條例。但裁處前之法律或自治條例有利
    於受處罰者，適用最有利於受處罰者之規定，行政罰法第5
    條定有明文。是以行為後迄至行政機關最初裁處時，法律或
    自治條例均未變更，迨至其後始行變更者，即無上開比較新
    舊法之問題，逕以最初裁處時之舊法規定為適用之依據即可
    。故道路交通管理處罰條例雖於民國95年7 月1 日修正施行
    ，但本件所涉交通違規行為係發生於92年3 月8 日，而原處
    分機關最初裁處之時間係在95年5 月5 日，均係在上開條例
    修正施行前，當無前述比較新舊法之問題，是以本件異議人
    所涉違規之依據自係適用最初裁處時即修正前之上開條例，
    合先敘明。
二、原處分機關認異議人即受處分人陳祖仁駕駛車號Z2-1516 號
    自小客車，於92年3 月8 日下午1 時許，行經國道一號高速
    公路南下74公里處時，該處速限為時速100 公里，異議人行
    車時速為111 公里，超速11公里，涉有（修正前）道路交通
    管理處罰條例第33條第1 項之違規，嗣經警製單舉發後，爰
    依上開法律規定，於99年12月23日以北監自裁字第裁40-ZB0
    000000號裁處異議人新台幣（下同）3 千元，並依同條例第
    63條第1 項第1 款規定（裁決書漏載第1 款），記違規點數
    1 點在案，此有內政部警政署國道公路警察局舉發違反道路
    交通管理事件通知單影本及原處分機關違反道路交通管理事
    件裁決書影本各1 份附卷可按。
三、聲明異議意旨略以：異議人因前揭交通違規事件，前已向本
    院聲明異議，嗣經本院認送達程序有瑕疵，以99年度交聲更
    字第59-65 號裁定撤銷原處分在案。然原處分機關竟再對異
    議人為本件裁罰，無視本院上開裁定，亦傷及異議人權益。
    爰聲明異議，請求撤銷上開裁決云云。
四、經查：
  (一)異議人確有前揭駕駛自小客車於高速公路超速之交通違規事
    實，此除經警方舉發在案，並有超速採證照片1 幀附卷可稽
    外，亦為異議人所不爭執，應堪認屬為真。故異議人駕車行
    駛於高速公路，不遵速限之管制規定，依首揭法律規定與說
    明，即應予以處罰。
  (二)異議人固以本院前已裁定撤銷原處分機關所為之最初裁罰，
    原處分機關即不應再為本件裁罰云云，資為抗辯。惟查，異
    議人所為本件在高速公路超速之交通違規行為，前經原處分
    機關於99年5 月5 日以北監自裁字第裁40-ZB0000000號裁處
    罰鍰6 千元後，嗣固經本院於99年10月28日以99年度交聲更
    字第59-65 號裁定撤銷原處分，並於99年11月9 日確定在案
    ，有本院上開裁定影本、本院交通事件執行通知單影本各1
    份在卷可按。然本院係因原處分機關為上開裁罰前，舉發違
    規通知單難認業已合法送達異議人，原處分機關自不得對異
    議人裁罰，其裁罰於法有所未合，遂予以撤銷。但此撤銷之
    裁定僅係於程序上將上開裁處撤銷，並非表示異議人就此不
    罰，而應係回復至原處分機關尚未為裁罰之狀態；倘原處分
    機關依法補正上開舉發違規通知單送達之瑕疵，即可再對異
    議人裁罰（參見本院上開裁定第5 、6 頁）。是以異議人執
    此為辯，應有誤會，當無足取。
  (三)按「行政罰之裁處權，因三年期間之經過而消滅」、「行政
    罰之裁處因訴願、行政訴訟或其他救濟程序經撤銷而須另為
    裁處者，第一項期間自原裁處被撤銷確定之日起算」，行政
    罰法第27條第1 項、第4 項分別定有明文。又依同法第45條
    第2 項規定，於行政罰法施行前違反行政法上義務之行為應
    受處罰而未經裁處，於行政罰法施行後裁處者，其裁處權時
    效，自行政罰法施行之日起算。查異議人違規行為係發生於
    行政罰法施行前之92年3 月8 日，原處分機關在行政罰法95
    年2 月5 日施行前尚未對異議人裁罰，故其裁處權之時效應
    自行政罰法施行日即95年2 月5 日起算3 年。嗣原處分機關
    係於95年5 月5 日對異議人為前揭最初裁罰，自未罹於時效
    。再者，上開最初裁罰其後固經本院裁定撤銷，然依前揭行
    政罰法第27條第4 項規定，其3 年裁處權時效期間之計算，
    乃係自原裁處被撤銷確定之日起算。是以上開最初裁罰被撤
    銷確定之日係於99年11月9 日，已見前述，則原處分機關復
    於99年11月9 日起算之3 年內即99年12月23日對異議人為本
    件裁罰，亦未罹於時效，於法自無不合。
  (四)末查，原處分機關所為之前開最初裁罰，因舉發違規通知單
    送達不合法，經本院裁定撤銷後，原處分機關即於99年12月
    20日對異議人送達原舉發違規通知單（含採證照片），並由
    異議人本人親自簽收（送達地址為臺北縣泰山鄉【現改制為
    新北市泰山區○○○路○段431 巷12之1 號），此有原處分
    機關99年12月16日北監自字第0992048602號函影本、送達證
    書影本各1 份在卷為佐，足見原處分機關業已補正前述舉發
    違規通知單未為合法送達之程序瑕疵。準此，舉發違規通知
    單既已合法送達異議人，原處分機關因而重新對異議人為本
    件裁罰，依法洵屬有據。
五、綜上所述，應堪認定異議人確有前揭於高速公路超速之違規
    情事，異議人所辯各節並無足取。揆諸首揭法律規定，原處
    分機關審酌異議人違規情節，處以法律規定額度內之罰鍰3
    千元，並記違規點數1 點，並無不合。異議人猶執詞聲明異
    議，要無理由，本院應裁定駁回。
六、結論：依道路交通管理處罰條例第87條第2 項、道路交通事
    件處理辦法第18條，裁定如主文。
中    華    民    國   100    年    1     月    26    日
                  交通法庭      法  官  陳信旗
以上正本證明與原本無異。
如不服本裁定，應於送達後5 日內向本院提出抗告狀。
                                書記官  陳金鳳
中    華    民    國   100    年    1     月    26    日